臺灣高雄地方法院民事裁定
111年度司字第55號
聲  請  人  財政部高雄國稅局

法定代理人  李怡慧  


相  對  人  延侖環保服務股份有限公司
                      設高雄市○○區○○路00號25樓之1  上列當事人間請求選派清算人事件，本院裁定如下：
  主  文
一、延侖環保服務股份有限公司之清算人吳文墨及林水和應予解
    任。 
二、選派魏緒孟律師（事務所設於高雄市○○區○○○路○○○號十一樓
    之四）為延侖環保服務股份有限公司之清算人。
三、聲請程序費用新臺幣壹仟元由延侖環保服務股份有限公司負
    擔。
  理  由
一、聲請意旨略以：相對人於民國101年10月3日經高雄市政府廢
    止後，法定清算人為董事吳文墨及林水和（下稱吳文墨二人
    ），惟吳文墨二人迄今仍未向聲請人辦理營利事業所得稅清
    算申報，而法務部行政執行署高雄分署（下稱高雄分署）因
    受理相對人欠稅執行案件，分別命吳文墨二人報告相對人之
    財產狀況，吳文墨二人均無故不到場，顯然怠於執行其清算
    人職務，自有重新選任清算人之必要。而相對人迄今仍積欠
    94年及95年度營利事業所得稅合計新臺幣（下同）2,400,07
    3元，而相對人之勞工退休準備金帳戶截至110年10月7日止
    尚有餘款216,249元，實難以期待吳文墨二人執行清算事務
    及勞退準備金專戶領回作業，為使高雄分署得儘速執行欠稅
    ，爰依公司法第24條、第26條之1、第84條、第322條及民法
    第39條、第42條之規定，聲請法院解任吳文墨二人清算人職
    務，並選任有意願擔任之魏緒孟律師擔任清算人等語。
二、按解散之公司除因合併、分割或破產而解散外，應行清算；
    公司經中央主管機關撤銷或廢止登記者，應行清算，公司法
    第24條、第26條之1 準用同法第24條定有明文。又股份有限
    公司之清算，以董事為清算人，但公司法或公司章程另有規
    定或股東會另選清算人時，不在此限；不能依前開規定定清
    算人時，法院得因利害關係人之聲請，選派清算人，公司法
    第322 條亦有明定。公司解散後，即須清算其財產，俾資結
    束，以保護股東及債權人利益，此有賴公司清算人克盡職責
    依法定程序辦理相關清算事務；若清算人怠忽職責，遲未履
    行清算職務，實有礙債權人依法行使權利。又法律固未賦與
    利害關係人解任股份有限公司清算人之聲請權，然依民法第
    42條第1 項及第39條規定，法人之清算既屬法院監督，法院
    得隨時為監督上必要之檢查及處分，如認有必要，得解除清
    算人之任務。是以，為使公司清算事務早日結束，以保護股
    東及債權人利益，法院自得本於監督權為適當之處理；倘利
    害關係人主張股份有限公司之清算人確有不適任之情事，並
    提出相關事證以供調查時，法院應詳予調查，並善盡監督上
    必要之檢查及為妥適之處置，如認有必要，得將該不適任之
    法定清算人予以解任。
三、經查：
　㈠相對人於101年10月3日經高雄市政府廢止，因吳文墨二人為
    相對人董事，依公司法第322條第1項規定為相對人之清算人
    等情，經調取本院104年度司字第5號，聲請人前聲請本院選
    任清算人事件卷核閱無訛。而相對人迄今仍積欠94年及95年
    度營利事業所得稅，有高雄分署命令在卷可參，是聲請人具
    利害關係人身分一節，應可認定。
　㈡而吳文墨二人為相對人之清算人，本應法應即進行清算，包
    括檢查公司財產情形、造具財務報表及財產目錄，送監察人
    審查及股東會承認，並催告申報債權、清償債務，以了結公
    司現務，保障債權人權益。惟依聲請人所提出高雄分署命吳
    文墨二人應為財產報告之令稿及送達證書，吳文墨二人均已
    收受，卻無任何作為，顯未處理清算事宜，且經本院於111 
    年10月20日函請吳文墨二人就聲請人聲請改任清算人事宜表
    示意見（見本院卷59頁、第61頁送達證書)，迄今亦無任何
    回覆，足認吳文墨二人確實未辦理檢查相對人公司財產、造
    具表冊、清償債務以了結公司現務辦理清算程序，是依民法
    第42條第1 項及第39條規定為職權審查後，認聲請人聲請解
    任吳文墨二人清算人之職務，為有理由，本院自應予以解任
    。
  ㈢又相對人尚未清算完結，而吳文墨二人職務經本院解任後，
    已無法依公司法第322 條第1 項規定定相對人之清算人，是
    聲請人以利害關係人身分，依同法第2 項聲請本院另行選派
    清算人進行清算，亦有理由。爰審酌本件選派清算人之實益
    ，在於檢查公司財產情形、造具財務報表及財產目錄，送監
    察人審查及股東會承認，並催告申報債權、清償債務，以了
    結公司現務，保障債權人及股東權益，以具法律或會計專業
    之人擔任較為適宜，又聲請人推薦之魏緒孟律師已陳明有意
    願擔任，業據其提出願任清算人同意書（本院卷第39頁），
    且其律師事務所位在高雄市，處理相對人之清算事務應屬便
    利，亦無非訟事件法第176 條不得選派為清算人之情事，堪
    認選派魏緒孟律師擔任相對人之清算人應屬妥適，爰選派其
    為相對人之清算人。
四、依非訟事件法第24條第1項、第175條第3項，裁定如主文。 
    　
中　　華　　民　　國　　111 　年　　12　　月　　16　　日
                  民事第三庭  法　官　鄭珮玟
以上正本係照原本作成。
本裁定不得聲明不服。　　　　　　　　　
中　　華　　民　　國　　111 　年　　12　　月　　16　　日
                              書記官　張傑琦